【裁判字號】    91,易,1712
【裁判日期】    920128
【裁判案由】    賭博等
【裁判全文】
臺灣臺南地方法院刑事判決                        九十一年度易字第一七一二號
    公  訴  人  臺灣台南地方法院檢察署檢察官
    被      告  甲○○  男  三.
右列被告因賭博案件，經檢察官提起公訴（九十一年度營偵字第一三八一、一五五三
號），本院判決如左：
    主  文
甲○○以賭博為常業，處有期徒刑伍月，如易科罰金，以參佰元折算壹日。扣案賭博
性電動機具參台（含動物柏青樂貳台、豹中豹系列龍一代壹台，均含ＩＣ板）及賭資
新台幣壹仟元均沒收。
    事  實
一、甲○○明知自民國下同八十九年二月三日電子遊戲場業管理條例公佈後，未依該
    條例規定辦理營利事業登記者，不得經營電子遊戲場事業，竟未向相關主管機關
    申請辦理營利事業登記證，基於營利之常業意圖，自民國九十年八月起，在臺南
    縣後壁鄉侯伯村五九之三號其所經營之「國農超市」內，提供場所擺設賭博性電
    動玩具「動物柏青樂」二台及「豹中豹系列龍一代」一台（均含ＩＣ板），與不
    特定之人賭博財物。其賭博方式為以新臺幣（以下同）十元開十分（即以一比一
    之比例）押注把玩，押中則得倍數不等之分數，未押中則分數減少全歸機台所得
    ，於賭客不繼續押注時，則可以原來之倍數洗分，所餘分數可以依原比例換現金
    ，倘未押中分數，則所下賭注均歸甲○○贏取，並恃此為生活之資。嗣於九十一
    年十月十八日下午四時十分許，適有少年陳志銘進入上址以前開方式把玩賭博電
    動機具「動物柏青樂」，並已押注得八十分，為警臨檢而當場查獲，始知上情。
    並扣得上開賭博性電動機具三台（均含ＩＣ板）及機具內賭資共計一千元。
二、案經臺南縣警察局白河分局報請台灣台南地方法院檢察署檢察官偵查起訴。
    理  由
一、訊據被告甲○○固供承於右揭時、地，未經申請辦理營利事業登記而經營電子遊
    戲場事業等情不諱，雖矢口否認涉有何賭博犯行，辯稱：其店內機具均是客人送
    來維修，並非賭博之用，陳志銘是他自己跑來打的云云。
二、經查：
（一）按證人或當事人於案發之初之供述，較少權衡利害得失或受他人之干預，較之
      事後翻異之詞為可信，即所謂案重初供，故除非可證明其更異之詞與事實相符
      或其初供係虛偽者外，自不得任意捨棄初供於不採」（最高法院八十年台上字
      第五一０九號、八十二年台上字第五三一一號、八十三年台上字第三二四三號
      判決參照）。少年賭客陳志銘於九十一年十月十八日在台南縣警察分局白河分
      局為之筆錄中供述：「‧‧‧該電玩如果要兌換彩金時，是要請老闆至現場察
      看彩金螢幕多少金額，待老闆確認後就由老闆把分數消除，並由老闆拿出同額
      新台幣，如我今天電玩有八十分，就能跟老闆換得新台幣八十元之同等金額」
      等語不諱，此有警訊筆錄附卷足參，若非真有其事，賭客豈能將情節鉅細靡遺
      陳述？
（二）次查，賭客陳志銘事後改稱警訊內容不實在，另供稱；伊投三十元進去，玩之
      後，他又掉三十玩下來云云。惟訊據賭客陳志銘於偵訊時並未供稱警訊時有何
      不當取供方法，復有警訊全程錄音帶附卷足參，其警訊中之自白應堪認係出於
      真實。況果未為兌換彩金之行為，又何需自白對己不利之事實，使其身陷囹圄
      ，亦與常情有悖，參以又上開電動機具並無退幣孔，即不能退錢，為被告甲○
      ○供稱綦詳，復為證人郭明德證稱明確，是同案少年陳志銘上開翻異顯係迴護
      被告之詞，委無足採。
（三）又被告雖辯稱扣案之電玩係客人送修之機台云云，然扣案機台看起來都很新，
      可以正常操作，亦有插電，此經證人郭明德證稱明確，並有卷付之照片二紙附
      卷足證，足證其辯稱該電玩為維修物並不足採。況查獲當時並於機台內查獲一
      千元之賭資，此為被告所不否認，並有扣案物清單在卷足證，益證賭博之事實
      。
（四）此外，並有扣案之上開賭博性電動機具三台（含動物柏青樂二台、豹中豹系列
      龍一代一台，均含ＩＣ板）及機具內賭資一千元可資佐憑。
（五）惟按刑法常業犯係指職業性之犯罪，即是以為其職業，並賴以為生，縱令同時
      兼營其他職業，仍無礙其為常業犯之成立（七十四年台上字第六五五一號判決
      意旨參照），查被告在上開地址擺設電動玩具，所查獲之賭博性電動機具數量
      三台，並扣有賭資一仟元，依上開說明，應認被告係經營賭博性電動玩具為常
      業無誤，本件事證明確，被告犯行，洵堪認定。
二、查電子遊藝場業管理條例於八十九年二月三日經總統公布施行，於同年月五日生
    效，該條例第一條明示：「為管理電子遊戲場業，並維護社會安寧，善良風俗、
    公共安全及國民身心健康，特設定本條例」，足見其立法目的之一即在於管理電
    子遊戲場業。而所謂電子遊戲場業，依該條例第二條規定，係指設置電子遊戲機
    供不特定人益智娛樂之營利事業。換言之，僅須設置電子遊戲機供人娛樂以營利
    者，即屬電子遊戲場業管理條例所指之電子遊戲場業，其規模如何則非所問，此
    由經濟部八十九年六月三十日經八九商字第八九○一八五三六號函示自明。再者
    ，依該條例第十六條之規定，非電子遊戲場業之其他營利事業，不得就其營業場
    所，供他人設置電子遊戲機營業，如違反該條規定，依第二十八條規定處行為人
    新台幣十萬元以上五十萬元以下罰鍰，並限期令其改善。故在非電子遊戲場業之
    其他營利事業場所設置電子遊戲機以營利者，仍屬由該條例規範之範疇，益徵該
    條例所指之電子遊戲場業並不專以設置電子遊戲機供人娛樂為限，在非電子遊戲
    場業之其他營利事業場所設置者仍屬之。是如係在自己經營之非電子遊戲場業之
    營業場所，附帶擺設電子遊戲機供人娛樂者，仍屬該條例第三條所指之「設置電
    子遊戲機供不特定人益智娛樂之營利事業」，依該條例第十五條之規定，仍應辦
    理營利事業登記證後始得營業。亦即所謂電子遊藝場業，僅須有設置電子遊戲機
    供人為益智娛樂者即屬之（該條例第二條），至其係專以提供電子遊戲機供人娛
    樂或在非電子遊戲場業之營業場所附帶提供電子遊戲機供人娛樂，應非所問。從
    而在非電子遊戲場業之營業場所（如便利超商、保齡球館、泡沫紅茶店、撞球場
    、檳榔攤‧‧‧等），附帶擺設電子遊戲機供人娛樂者，仍須依該條例第十五條
    之規定辦理營利事業登記證後始得擺設，否則，仍應依該條例二十二條論罰。另
    電子遊戲場業管理條例所稱電子遊戲機，指利用電、電子、電腦、機械或其他類
    似方式操縱，以產生或顯示聲光影像、圖案、動作之遊戲機具，或利用上述方式
    操縱鋼珠或鋼片發射之遊樂機具。但未具影像、圖案，僅供兒童騎乘者，不包括
    在內，電子遊戲場業管理條例第十五條、第三條、第四條第一項分別定有明文。
    雖同條例第四條第二項規定電子遊戲機不得有賭博之設計及裝置，並分類為益智
    類、鋼珠類、娛樂類。然此僅係規範電子遊戲機不得有賭博之設計及裝置，並非
    有賭博之設計及裝置即非屬電子遊戲機，此參諸同條例第四條第一項關於電子遊
    戲機之定義，僅排除未具影像、圖案，僅供兒童騎乘之機種即明。參諸經濟部依
    電子遊戲場業管理條例第四條第三項規定訂定之電子遊戲機分類標準第二條第三
    款第三目所定之娛樂類電子遊戲機係「其操作結果具射倖性，且所得之分數得作
    為兌換獎品之憑証或作為轉押注使用者屬之」，此即與一般所謂「電動賭博機具
    」特徵相符。足見電子遊戲場業管理條例第四條並未認有賭博之設計及裝置之電
    子遊戲機，非屬電子遊戲機。再觀諸電子遊戲場業管理條例第七條所定電子遊戲
    場業者不得陳列、使用未經中央主管機關評鑑分類及公告之電子遊戲機及擅自修
    改已評鑑分類之電子遊戲機，電子遊戲機之機具結構或軟體經修改者，視為新型
    機種，應即依規定申請檢驗及評鑑分類。凡違反同條例第七條第一項之規定者，
    依同條例第二十二條第三項處負責人或行為人新台幣十萬元以上五十萬元以下罰
    鍰。可知未經中央主管機關評鑑分類及公告之電子遊戲機及擅自修改已評鑑分類
    之電子遊戲機僅屬不得陳列、使用之非法電子遊戲機，並非不屬電子遊戲機，其
    陳列、使用非法電子遊戲機業者，亦未被排除而認其非屬電子遊戲場業者。又同
    條例第二十一條更明定電子遊戲場業不得設置電子遊戲場業管理條例施行前已公
    告查禁之電子遊戲機供人娛樂。違反者依同條例第三十五條處罰鍰，並撤銷其公
    司或營利事業之登記或部分登記事項，併將其機具沒入銷燬，其涉有賭博嫌疑者
    移送司法機關依法辦理，益徵有賭博之設計及裝置之遊戲機仍屬電子遊戲場業管
    理條例所稱之電子遊戲機。
三、核被告甲○○所為，係犯電子遊戲場業管理條例第十五條、第二十二條之未依規
    定辦理營利事業登記而經營電子遊戲場業罪及刑法第二百六十七條之常業賭博罪
    。其所犯上開二罪間，有方法結果之牽連關係，依刑法第五十五條後段之規定，
    從一重之刑法第二百六十七條常業賭博罪嫌處斷。爰審酌被告犯罪之動機、目的
    、手段、所得之利益、犯罪後仍否認、其對社會風氣所造成之影響，又被告於審
    理中以案外人張嘉麟之名義向台南縣政府申請設立設立電子遊戲場，並經核准，
    此有台南縣政府電子遊戲場營業級別證、台南縣政府營利事業登記證影本各一只
    附卷，及其於九十年間亦因相同案件經本院簡易庭判處拘役四十日等一切情狀，
    量處如主文所示之刑，並諭知易科罰金之折算標準，以資懲儆。另扣案之上開賭
    博性電動機具三台（含動物柏青樂二台、豹中豹系列龍一代一台，均含ＩＣ板）
    及機具內賭資一千元，均為當場賭博之器具及在賭檯或兌換籌碼處之財物，應依
    刑法第二百六十六條第二項之規定宣告沒收。
據上論斷，應依刑事訴訟法第二百九十九條第一項前段，電子遊戲場業管理條例第二
十二條，刑法第二百六十七條、第四十一條第一項、第五十五條後段、第二百六十六
條第二項，罰金罰鍰提高標準條例第一條前段、第二條，判決如主文。
中    華    民    國      九十二    年      一        月      二十八    日
          臺灣臺南地方法院刑事第三庭
                                      法  官  蔡 奇 秀
右正本證明與原本無異
如不服本判決應於送達後十日內向本院提出上訴狀
                                      書記官  尹 之 玲
中    華    民    國      九十二    年      一        月      二十八    日
附錄本案論罪科刑法條全文：
電子遊戲場業管理條例第十五條：
未依本條例規定辦理營利事業登記者，不得經營電子遊戲場業。
電子遊戲場業管理條例第二十二條：
違反第十五條規定者，處行為人一年以下有期徒刑、拘役或科或併科新台幣五十萬元
以上二百五十萬元以下罰金。
刑法第二百六十六條：
在公共場所或公眾得出入之場所賭博財物者，處一千元以下罰金。但以供人暫時娛樂
之物為賭者，不在此限。
當場賭博之器具與在賭檯或兌換籌碼處之財物，不問屬於犯人與否，沒收之。
刑法第二百六十七條：
以賭博為常業者，處二年以下有期徒刑，得併科一千元以下罰金。


司法院資訊處製作；財團法人民間司法改革基金會備份。
